最高法院刑事判決　　　　　　九十四年度台上字第五三九四號
　　上　訴　人　甲○○
　　　　　　　　　　　　11號.
　　　　　　　　　　　　送達代收人　陳佳瑤律師：台北市中
　　　　　　　　　　　　正區○.
上列上訴人因違反毒品危害防制條例案件，不服台灣高等法院中
華民國九十四年六月三十日第二審判決（九十四年度上訴字第一
一八七號，起訴案號：台灣桃園地方法院檢察署九十三年度偵字
第一一九八四號），提起上訴，本院判決如下：
    主  文
上訴駁回。
    理  由
按刑事訴訟法第三百七十七條規定，上訴於第三審法院，非以判
決違背法令為理由，不得為之。是提起第三審上訴，應以原判決
違背法令為理由，係屬法定要件。如果上訴理由狀並未依據卷內
訴訟資料，具體指摘原判決不適用何種法則或如何適用不當，或
所指摘原判決違法情事，顯與法律規定得為第三審上訴理由之違
法情形，不相適合時，均應認其上訴為違背法律上之程式，予以
駁回。本件原判決綜合調查證據之結果，認上訴人甲○○共同犯
有毒品危害防制條例第四條第六項第二項販賣第二級毒品（ＭＤ
ＭＡ）未遂罪之事實，因而撤銷第一審之科刑判決，改判仍論上
訴人以上開罪名，並以上訴人為未遂犯，依刑法第二十六條前段
規定減輕其刑後，量處有期徒刑年捌月，扣案第二級毒品（Ｍ
ＤＭＡ）貳顆沒收銷燬之，已詳認定犯罪事實之依據及憑以認
定之理由，並對其否認販賣毒品之辯詞，如何不足採信，亦已依
據卷內資料予以指駁及說明，從形式上觀察，原判決並無違背法
令情形。按事實之認定及證據之取捨，乃屬事實審法院之職權。
證人之證言及合法調查所得證據，何者為可採，事實審法院本得
參酌其他相關證據為自由之判斷，苟無違反經驗法則或論理法則
，自難指為違法。原判決依憑上訴人於警詢及偵審時之自白，證
人陳惠群及員警陳志明、顏肇陞於偵訊時之供證，如原判決理由
一、(一)所列各項證據，及其他調查證據取捨之結果，認定上訴人
確有本件犯行，摒棄不採其否認犯罪之辯詞，經核其證據之取捨
及證明力之判斷於法均無不合。上訴意旨仍執陳詞，謂依據陳惠
群及陳志明於警詢及偵訊時之證詞，上訴人之前並無販毒前科及
犯意，案發當日因陳志明隨機找到至休息室打電話之上訴人，並
上前主動詢問購買毒品事宜，且於再三要求下，上訴人始被動地
委請陳惠群向綽號「老哥」之男子調取ＭＤＭＡ三顆，以每顆新
台幣佰元販售予陳志明。而上訴人遭逮捕時，僅扣得系爭藥丸
三顆，並未囤積其他毒品販售，上訴人顯遭陳志明陷害教唆。況
上訴人警詢及偵訊時之自白與事實不符，陳惠群、陳志明及顏肇
陞之證詞亦無法證明上訴人與「老哥」有犯意聯絡及行為分擔，
原判決僅以上訴人告知陳志明ＭＤＭＡ每顆售價及詢問購買數量
之事後行為，逕為不利上訴人之認定，洵有未洽等語，係就原審
已詳為調查論斷與說明之事項，再事爭執，殊非適法之第三審上
訴理由。又刑事訴訟法第三百十條第二款規定，有罪之判決書，
對於被告有利之證據不採納者，固應說明其理由。惟其所謂對於
被告有利之證據，係指該證據客觀上對論罪科刑有所影響，且對
被告有利，具有證據評價之必要性者而言。倘該證據客觀上對論
罪科刑並無影響，既無為證據評價之必要，縱未在判決理由內加
以說明，亦僅係行文簡略而已。原判決既採信陳惠群及陳志明不
利上訴人之證詞，資為論罪基礎，自係摒棄不採其等其他有利上
訴人之供述，原判決理由欄就此部分未詳予說明其取捨之心證理
由，雖稍嫌疏漏，惟尚不足生影響於判決主旨，不能指為違法。
再審理事實之法院，其認定被告犯罪事實所憑之證據，並不以直
接證據為限，間接證據亦包括在內，凡綜合調查所得之各種直接
及間接證據，本於推理之作用得其心證而為事實之判斷，既與事
實無違，此項判斷即與完全憑空推測迥異，不得任指為違法。原
判決並非僅依憑上訴人於警詢及偵訊時之自白及陳惠群、陳志明
、顏肇陞之證詞為認定上訴人犯行之證據，而係引述上開直接及
間接證據，本於推理之作用予以綜合判斷，認與事實相符，始資
為論罪基礎，經核亦無違證據法則。此外，上訴人徒憑己意，對
原審採證認事職權之適法行使及原判決已詳為說明與論斷之事項
，任意爭辯，核與法定上訴第三審之形式要件不符，其上訴違背
法律上之程式，應予駁回。
據上論結，應依刑事訴訟法第三百九十五條前段，判決如主文。
中　　華　　民　　國　九十四　年　　九　　月　二十九　日
                      最高法院刑事第四庭
                          審判長法官  謝　家　鶴
                                法官  洪　文　章
                                法官  花　滿　堂
                                法官  陳　世　淙
                                法官  洪　佳　濱
      本件正本證明與原本無異
                                      書  記  官
中　　華　　民　　國　九十四　年　　十　　月　 十一 　日
                                                      V
